臺灣板橋地方法院民事判決　　　　　　　99年度再易字第20號
再審　原告　塗美瑤
訴訟代理人　陳志安
再審　被告　板信商業銀行股份有限公司
法定代理人　劉炳輝
訴訟代理人　程育傑
上列當事人間請求確認本票債權不存在事件，再審原告對於中華
民國96年12月11日本院96年度簡上字第126 號、中華民國96年3
月13日板橋簡易庭95年度板簡字第6296號確定判決提起再審之訴
，本院判決如下：
    主  文
再審之訴駁回。
再審訴訟費用由再審原告負擔。
    事實及理由
一、再審原告起訴意旨略以：
(一)、再審原告前曾向鈞院起訴，請求確認再審被告持有之發票人
    ：再審原告、發票日：民國95年4 月4 日、票面金額新臺幣
    （下同）60萬元之本票一張（下稱系爭本票）之債權係不存
    在，蓋因系爭本票並非再審原告所簽發，系爭本票上之簽名
    、印文均係由再審原告之配偶羅長瑞所偽簽、盜蓋的，再審
    被告不得持之向法院聲請強制執行等情，然當時因再審原告
    無法舉證證明系爭本票上之簽名及印文係遭偽簽及盜蓋，故
    由鈞院以95年度板簡字第6296號以及96年度簡上字第126 號
    民事判決敗訴駁回確定在案。而再審被告在上開訴訟中同時
    提起反訴，請求再審原告給付589,300 元及自95年6 月7 日
    起至清償日止，按年息8.1 ％計算之利息，則經上揭兩判決
    勝訴確定在案。嗣再審原告對配偶羅長瑞提起偽造私文書罪
    嫌之告訴，經臺灣臺中地方法院於98年8 月25日以97年度訴
    字第4721號刑事判決羅長瑞有罪，該案並因羅長瑞於99 年4
    月15日當庭撤回上訴而確定。該刑事判決雖未認定系爭本票
    亦係羅長瑞偽造，然業已認定羅長瑞在板信商業銀行消費性
    信用貸款申請書、板信商業銀行消費性信用貸款風險敬告書
    、授權代償明細表、委託授權暨切結書、板信商業銀行消費
    性信用貸款合約書、撥款申請書等文件上偽簽再審原告署名
    6 枚、盜蓋再審原告印章22枚等情，故由此可以推論，系爭
    本票上之再審原告簽名印文也是羅長瑞偽簽、盜蓋的。為此
    ，乃依民事訴訟法第496 條第1 項第9 款「為判決基礎之證
    物係偽造或變造者」規定，於30日內提起本件再審之訴等語
    。
(二)、聲明：鈞院95年度板簡字第6296號以及96年度簡上字第126
    號民事確定判決廢棄。確認再審被告對於再審原告所簽發之
    系爭本票債權不存在。再審被告之反訴駁回。
二、再審被告答辯則為：
(一)、依最高法院69年台上字第2674號判例可知，刑事判決所認定
    之事實，於獨立之民事訴訟，並無拘束力。本件羅長瑞於該
    刑事案件中，一直否認有偽簽、盜蓋再審原告署名、印章之
    行為，辯稱係經再審原告授權同意的，當時再審原告都知情
    ，也同意讓伊申辦貸款、信用卡，是後來兩人離婚，再審原
    告為了逃避債務才改口不同意的等語，而本案係因羅長瑞撤
    回上訴才確定，顯見就刑事判決事實部分，並未經雙方嚴格
    攻防，不得拘束民事判決。又按民法第103 條規定「代理人
    於代理權限內，以本人名義所為之意思表示，直接對本人發
    生效力。」，首先，該刑事判決並未認定系爭本票係偽造的
    ，而再審原告在該刑事案件中更自承申辦委託書確實是伊親
    簽書寫的，觀之該委託書中已載明「委託人塗美瑤、受託人
    羅長瑞、委託何滄龍。委託事項：本人夫妻向相關銀行辦理
    信用貸款事件。委託權限：提供有關資料供其代送代收代領
    。」等語無訛，參以再審原告復自承確有親自去板信商銀開
    戶，開戶後將帳戶存摺等物交予羅長瑞保管，60萬元有撥入
    再審原告上揭開立之帳戶內等情，可見再審原告確實有同意
    授權羅長瑞向再審被告貸款60萬元而簽發系爭本票，否則再
    審原告何須親簽委託書、親自去開戶、開戶後還將帳戶存摺
    等物交予羅長瑞使用？該60萬元既業已撥入再審原告帳戶內
    ，從而，再審原告自應負授權代理之法律責任，亦即可認系
    爭本票之債權確實存在。再審原告之主張與情理不符，前後
    矛盾，顯係為逃避債務之卸責之詞，不足為採等語。
(二)、聲明：再審之訴駁回。
三、按再審之訴，應以訴狀表明再審理由及關於再審理由並遵守
    不變期間之證據，為民事訴訟法第501條第1項第4 款所明定
    。本件再審之訴，再審原告業以再審訴狀表明對95年度板簡
    字第6296號民事判決（後於99年9 月16日當庭表示增列96年
    度簡上字第126 號民事判決）認有民事訴訟法第496 條第1
    項第9 款之為判決基礎之證據係偽造或變造之再審理由提起
    再審。且再審理由之97年度訴字第4721號刑事判決係於99年
    4 月15日確定，再審原告於99年4 月28日具狀提起再審之訴
    ，並未逾30日之不變期間，合於法定程式，先此敘明。
四、又按民事訴訟法第496 條第1 項第9 款所謂「為判決基礎之
    證物，係偽造或變造」，須以宣告有罪之判決已確定，或其
    刑事訴訟不能開始或續行非因證據不足者為限，始得提起再
    審之訴。換言之，如為判決基礎之證物並未為刑事法院判決
    認定偽造而宣告有罪確定，或其刑事訴訟不能開始或續行非
    因證據不足者，尚不得以該條第1 項第9 款為再審理由提起
    再審之訴。次按當事人已依上訴主張民事訴訟法第496 條第
    1 項各款事由或知其事由而不為主張者，不得再以再審之訴
    對於確定終局判決聲明不服，民事訴訟法第496 條第1 項但
    書規定亦甚明。而再審之訴是否符合上開規定，係屬再審之
    訴有無理由之問題（最高法院48年臺抗字第157 號判例意旨
    參照）。經查：
(一)、本件再審原告主張原確定判決認定再審原告主張之請求為無
    理由，係以再審原告無法舉證證明系爭本票係偽造乙節為判
    決基礎，而觀之再審原告所提97年度訴字第4721號刑事確定
    判決，僅係認定羅長瑞有在板信商業銀行消費性信用貸款申
    請書、板信商業銀行消費性信用貸款風險敬告書、授權代償
    明細表、委託授權暨切結書、板信商業銀行消費性信用貸款
    合約書、撥款申請書等文件上偽簽再審原告署名6 枚、盜蓋
    再審原告印章22枚等情，並未曾認定系爭本票亦屬偽造，再
    審原告執此主張可以推論系爭本票同係偽造云云，尚非有理
    。此外，再審原告並未提出其他證據堪信為判決基礎之證物
    ，係偽造者，故無從據此逕認系爭本票亦係羅長瑞所偽造。
    是則，再審原告所指系爭本票迄今既未經刑事法院認定為偽
    造而對羅長瑞為有罪之判決（遑論判決確定），而再審原告
    復未舉證證明羅長瑞涉及偽造有價證券罪嫌部分之刑事訴訟
    程序是否因證據不足以外之理由不能開始或續行，則依前開
    說明，再審原告以民事訴訟法第49 6條第1 項第9 款為由提
    起再審之訴，即顯無理由。
(二)、次以，再審原告於前訴訟一審程序中，即一再以系爭本票係
    遭羅長瑞偽造云云作為主張，並執以為前訴訟二審上訴之理
    由，該項攻擊防禦方法業經前訴訟一、二審判決斟酌判斷，
    復經本院調取前訴訟程序歷審全卷核對無訛，是再審原告再
    執同一理由提起再審之訴，自與民事訴訟法第496 條第1 項
    但書之規定不符，再審原告執此為再審理由，亦顯無理由。
五、綜上所述，再審原告主張原確定判決有民事訴訟法第496 條
    第1項第9款之再審事由，而提起本件再審之訴，非但未符同
    法條第2 項之規定，亦與同法條項但書之規定相悖。從而，
    再審原告提起本件再審之訴為顯無理由，爰不經言詞辯論，
    逕以判決駁回之。
六、依民事訴訟法第502條第2項、第78條，判決如主文。
中    華    民    國   100    年    2     月    25    日
                  民事第三庭  審判長法  官  陳財旺
                                    法  官  黃信滿
                                    法  官  吳金芳
以上正本係照原本作成。
本判決不得上訴
中    華    民    國   100    年    2     月    25    日
                                    書記官  陳昭綾